臺灣彰化地方法院刑事判決
110年度訴字第585號
公  訴  人  臺灣彰化地方檢察署檢察官
被      告  何嘉豐



上列被告因加重詐欺等案件，經檢察官提起公訴（109年度偵字
第4560號、第4673號），其中關於被告提領告訴人許彥雯遭騙匯
款部分，被告於準備程序為有罪陳述，經合議庭裁定此部分改以
簡式審判程序審理，茲判決如下： 
    主    文
何嘉豐三人以上共同犯詐欺取財罪，處有期徒刑壹年參月。
未扣案之犯罪所得新臺幣參仟元沒收，於全部或一部不能沒收或
不宜執行沒收時，追徵其價額。
　　犯罪事實及理由
一、犯罪事實
　　何嘉豐經由謝賀名招募，於民國108年11月間加入真實姓名
    年籍不詳綽號「維納斯、原子小金剛」及其他真實姓名年籍
    不詳等成年成員所組成之3人以上以實施詐術為手段，具有
    持續性、牟利性及有結構性之詐欺集團犯罪組織，且於該詐
    欺集團中擔任車手，即負責提領詐騙款項後，上繳贓款予收
    水車手，並取得報酬等任務(何嘉豐涉嫌違反組織犯罪條例
    部分，另由臺灣桃園地方法院以109年度訴字第60號審理，
    非本案起訴範圍）。何嘉豐、「原子小金剛」與其他不詳詐
    欺集團成員共同意圖為自己不法之所有，基於3人以上共同為
    詐欺取財及洗錢之犯意聯絡，由該集團成員分工，推由不詳
    之成員於附表一編號1所示時間，以附表一編號1所示方式，
    向許彥雯施行詐術，致許彥雯陷於錯誤依指示匯款多筆款項
    ，其中1筆於附表一編號1所示時間匯款如附表一編號1所示
    之金額至指定帳戶。嗣詐騙集團上游成員指示何嘉豐至指定
    地點拿取如附表一編號1所示帳戶之提款卡，由何嘉豐持該
    提款卡於附表二編號1所示時、地提領如附表二編號1所示金
    額。嗣何嘉豐提領款項後，於彰化縣員林市某處，將所提領
    贓款交予「原子小金剛」所指派之上手而層轉上繳詐欺集團
    上游成員。其等以此方式取得財物並層層轉交上手，而掩飾
    、隱匿此部分詐欺所得之款項共計新臺幣（下同）15萬元之
    真正去向（不含手續費）。何嘉豐並因此獲得提領金額2%計
    算之報酬。嗣許彥雯發現遭詐騙而報警處理，經警調閱提款
    地點之監視畫面後，始循線查知上情。案經許彥雯訴由彰化
    縣警察局員林分局（下稱員林分局）報告臺灣彰化地方檢察
    署檢察官偵查起訴。
二、證據
　㈠被告何嘉豐於警詢、偵查及本院審理中之自白。
　㈡證人即告訴人許彥雯於警詢之證述。
　㈢詐欺車手犯行一覽表、車手提款提款機監視器擷取畫面、帳
    戶個資檢視(潘美宇)、潘美宇中華郵政股份有限公司埔里郵
    局0000000-0000000號帳戶交易明細、臺北市政府警察局內
    湖分局大湖派出所陳報單、受理各類案件紀錄表、受理刑事
    案件報案三聯單、內政部警政署反詐騙諮詢專線紀錄表、金
    融機構聯防機制通報單、受理詐騙帳戶通報警示簡便格式表
    、華泰銀行跨行匯款回單、告訴人華泰商業銀行敦化分行存
    摺封面及內頁影本、告訴人提出之line對話截圖等件在卷可
    佐。
三、論罪科刑
  ㈠按洗錢防制法所稱洗錢，指下列行為：一、意圖掩飾或隱匿
    特定犯罪所得來源，或使他人逃避刑事追訴，而移轉或變更
    特定犯罪所得。二、掩飾或隱匿特定犯罪所得之本質、來源
    、去向、所在、所有權、處分權或其他權益者。三、收受、
    持有或使用他人之特定犯罪所得，洗錢防制法第2條定有明
    文。而現行洗錢防制法第14條第1項之一般洗錢罪，祇須有
    同法第2 條各款所示行為之一，而以同法第3 條規定之特定
    犯罪作為聯結即為已足；倘行為人意圖掩飾或隱匿特定犯罪
    所得來源，而將特定犯罪所得直接消費處分，甚或交予其他
    共同正犯，或由共同正犯以虛假交易外觀掩飾不法金流移動
    ，即難認單純犯罪後處分贓物之行為，應仍構成新法第2條
    第1或2款之洗錢行為（最高法院109年度臺上字第57號、第4
    36號判決意旨參照）。查被告及其他詐欺集團成員共同詐騙
    告訴人，使告訴人將款項匯入詐欺集團成員所指定之帳
    戶，構成刑法第339條之4第1項第2款之加重詐欺取財罪，該
    條項為法定刑1年以上7年以下有期徒刑之罪，核屬洗錢防制
    法第3條第1款所規定之特定犯罪，依前所述，告訴人受詐騙
    而陷於錯誤，依指示匯款至附表一編號1所示人頭帳戶後，
    被告依其行為分擔模式，先行拿取該人頭帳戶提款卡前往提
    款，再將所提領款項依指示轉交其他詐欺集團成員，以此迂
    迴之方式將詐欺所得款項層層上繳詐欺集團上游成員，其目
    的顯在製造金流斷點，使偵查機關難以追查金流，藉以隱匿
    詐欺犯罪所得之去向、所在，揆諸上開說明，被告所為除該
    當刑法第339條之4第1項第2款之加重詐欺取財罪外，另亦該
    當洗錢防制法第14條第1項之一般洗錢罪。
　㈡是核被告所為，係刑法第339 條之4 第1項第2 款之3 人以上
    共同犯詐欺取財罪及洗錢防制法第14條第1 項之一般洗錢罪
    。又被告夥同詐欺集團成員所為之加重詐欺取財及一般洗錢
    犯行，旨在詐得告訴人之財物，係在同一犯罪決意及預定計
    畫下所為階段行為，因果歷程並未中斷，應僅認係一個犯罪
    行為，是被告係以一行為同時犯加重詐欺取財罪及一般洗錢
    罪，為想像競合犯，應依刑法第55條規定，從一重依刑法第
    339 條之4 第1 項第2 款之3人以上共同犯詐欺取財罪論處
    。
　㈢被告參與本案詐欺犯行，雖未親自實施電話詐騙行為，而推
    由同詐欺集團之其他成員為之，但被告與其他詐欺集團不詳
    成員之間，就上開犯行分工擔任層轉遭詐騙款項之任務，堪
    認被告與上開參與犯行之詐欺集團不詳成員間，各具有相互
    利用之共同犯意，而各自分擔部分犯罪行為。是被告就所犯
    上開加重詐欺等犯行，具有犯意聯絡與行為分擔，為共同正
    犯。
　㈣洗錢防制法第16條第2項固規定：犯前2條之罪，在偵查或審
    判中自白者，減輕其刑。查被告雖於偵查及本院審理中，自
    白參與上開犯行，然被告既從一重之刑法加重詐欺罪處斷，
    且該重罪並無法定減刑事由（參照最高法院108年度臺上大
    字第3563號裁定、110年度臺上字第1648號、第16621號判決
    意旨之見解），自無從再適用上開條項規定減刑（但於量刑
    時一併審酌），附此敘明。
　㈤爰審酌被告自陳：高職畢業之智識程度，離婚，育有2名子女
    ，分別3歲、1歲，分別由其母親、其前妻照顧，其之前從事
    中古車業務，月薪約3萬、4萬元，家中沒有其他需扶養之人
    等家庭生活經濟狀況（參本院卷第86頁）；其正值青壯年，
    卻不思正途賺取所需，竟貪圖可輕鬆得手之不法利益，參與
    詐欺集團犯罪組織，擔任車手而分領報酬之工作，利用告訴
    人對人信任之心理，而冒用友人為本案犯行，並以迂迴之方
    式將詐欺所得上繳詐欺集團，隱匿詐欺所得之所在、去向，
    致告訴人受有財產損失，嚴重損害金融秩序、社會成員間之
    互信基礎，與檢警追查不法犯罪之便利性，就整體詐欺取財
    犯罪之階層分工及參與程度而言，非共犯結構之主導或核心
    地位，被告擔任第一線提領款項之角色，及其犯後態度，兼
    衡其參與經手部分之告訴人交付款項金額，與所獲利情形，
    尚未賠償告訴人所受損害，而徵得告訴人原諒等一切情狀，
    核情量處如主文第一項所示之刑。
肆、沒收　　
一、按犯洗錢防制法第14條之罪，其所移轉、變更、掩飾、隱匿
    、收受、取得、持有、使用之財物或財產上利益，沒收之，
    同法第18條第1項定有明文。查本案被告所犯一般洗錢罪，
    其移轉、掩飾之現金，固均為洗錢之標的，然其所收取之贓
    款，被告已交付「原子小金剛」所指派之上手，業據被告自
    陳在卷，該現金既已由其他詐欺集團成員拿取，而上繳予其
    他詐欺集團上游成員，且依卷存證據資料所示，無證據證明
    被告對於洗錢標的，現有支配占有，或實際管領，依法自無
    從對被告宣告沒收該等洗錢標的。
二、另按「犯罪所得，屬於犯罪行為人者，沒收之」、「前2項
    之沒收，於全部或一部不能沒收或不宜執行沒收時，追徵其
    價額」刑法第38條之1 第1項前段、第3項分別定有明文。而
    最高法院往昔採連帶沒收共同正犯犯罪所得之相關見解，已
    不再援用或不再供參考，並改採共同正犯間之犯罪所得應就
    各人實際分受所得部分而為沒收（最高法院104年度第13次
    刑事庭會議決議參照）。準此，被告與「原子小金剛」及其
    他集團成員雖向告訴人騙取如犯罪事實欄所示金額，而此部
    分被告獲得2%之報酬，業據其陳明在卷（參本院卷第79頁、
    第86頁），該未扣案之犯罪所得（150,000元×2%＝3,000元）
    ，並未實際合法發還被害人，且該沒收之宣告對被告而言，
    難謂過苛，而無過苛調節條款之適用餘地，應依刑法第38條
    之1第1項前段、第3項規定，諭知沒收，並於全部或一部不
    能沒收或不宜執行沒收時，追徵其價額。
三、另按供犯罪所用、犯罪預備之物或犯罪所生之物，屬於犯罪
    行為人者，得沒收之；前二項之沒收，於全部或一部不能沒
    收或不宜執行沒收時，追徵其價額。刑法第38條第2項前段
    、第4項亦有明文。而查，被告於事發當時所使用之行動電
    話其已忘記使用何門號，惟該行動電話業經另案查扣一情，
    此據被告陳明在卷（參本院卷第79頁），此部分如予沒收，
    徒增執行程序之勞費，爰依刑法第38條之2第2項規定
    ，不予宣告沒收。
據上論斷，應依刑事訴訟法第273 條之1第1項、第299條第1項前
段，洗錢防制法第14條第1項，刑法第11條前段、第28條、第339
 條之4第1項第2款、第55條前段、第38條之1第1項前段、第3項
、
第38條之2第2項，刑法施行法第1條之1第1項，判決如主文。
本案經檢察官黃建銘提起公訴，檢察官陳靚蓉到庭執行職務。
中　　華　　民　　國　　110 　年　　11　　月　　29　　日
                    刑事第六庭  法  官  呂美玲
以上正本證明與原本無異。
如不服本判決應於收受判決後20日內向本院提出上訴書狀，並應
敘述具體理由。其未敘述上訴理由者，應於上訴期間屆滿後20日
內向本院補提理由書( 均須按他造當事人之人數附繕本) 「切勿
逕送上級法院」。
告訴人或被害人對於判決如有不服具備理由請求檢察官上訴者，
其上訴期間之計算係以檢察官收受判決正本之日期為準。
中　　華　　民　　國　　110 　年　　11　　月　　29　　日
                                書記官  鍾宜津
論罪科刑附錄法條：
洗錢防制法第14條
有第二條各款所列洗錢行為者，處7年以下有期徒刑，併科新臺
幣5百萬元以下罰金。
前項之未遂犯罰之。
前二項情形，不得科以超過其特定犯罪所定最重本刑之刑。
中華民國刑法第339條之4
犯第339條詐欺罪而有下列情形之一者，處1年以上7年以下有期
徒刑，得併科1百萬元以下罰金：
一、冒用政府機關或公務員名義犯之。
二、三人以上共同犯之。
三、以廣播電視、電子通訊、網際網路或其他媒體等傳播工具，
    對公眾散布而犯之。
前項之未遂犯罰之。

附表一（時間：民國/金額：新臺幣）
編 號 告 訴 人 詐騙時間 施用之詐術 匯 款 金 額  匯入帳戶   匯款時間/地點    １ （ 原 起訴書 附表一 編號 ２ ）  許彥雯 108年12月23日上午10時許  （猜猜我是誰）於左列時間接獲電話，假冒為友人沈俞君，並要求加入LINE後，佯稱因投資不順，急需借款周轉云云，致許彥雯陷於錯誤而匯款（匯款多筆，其中1筆匯入右列帳戶）。 20萬元 中華郵政股份有限公司埔里郵局潘美宇帳戶 000-0000000-0000000號   108年12月24日上午10時許/ 華泰銀行光復分行(臺北市○○○路0號)    

附表二：何嘉豐於108年12月24日提款事實一覽表
編號 告訴人 提 款 時 間 提    款    地    點 提款 金額 備 註 １ （ 原 起訴書 附表二 編號 ２ ） 許彥雯 11：23：20 11：24：19 11：24：58 11：25：36  彰化縣○○市○○○路00號(臺中商業銀行員林分行)    20,005 20,005 20,005 20,005   匯款20萬元，提款15萬元(手續費40元，不予列入)    11：28：22 11：28：58 11：29：34 11：30：18 彰化員林市○○路0段000號 (合作金庫銀行員新分行) 20,005 20,005 20,005 10,005